---
title: "Agregats sous R et Python dans Rstudio"
output:
  xaringan::moon_reader:
    nature:
      ratio: '16:7'
author: Sebastien Foulle
date: 07/09/2018
---

<style>
.python{
    background-color: gold !important;
}

pre {
  white-space: pre-wrap;
  box-shadow: 10px 5px 5px lightblue;
}
</style>


## Contenu du document

On presente dans les quelques slides suivantes les operations d'agregation usuelles en R avec *dplyr* et en Python avec *pandas*.

Prerequis pour produire cette presentation **xaringan** avec Rstudio :

- une distribution Python (Anaconda convient tres bien)
- le package R *reticulate* qui permet d'utiliser des objets R dans des chunks Python (syntaxe *r.mon_objet_r*) et inversement (syntaxe *py$mon_objet_python*)


```{r setup, include=FALSE}
knitr::opts_chunk$set(echo = TRUE, 
                      fig.show = "hold", 
                      fig.align='center', 
                      results = "hold", 
                      message = FALSE, 
                      warning = FALSE, 
                      comment = "", 
                      #cache = TRUE,
                      out.width = 500,
	                    out.height = 400)
```

.pull-left[
```{r, message=FALSE}
library("reticulate")
# chemin vers l'executable python
use_python("C:/Users/Sebastien/Anaconda3/python.exe")

library("dplyr")
tips = reshape2::tips[75:78,-1]
```

```{python}
import numpy as np
import pandas as pd
```
]


---

## Les donnees

.pull-left[
<p style="text-align:center">`r fontawesome::fa('r-project', fill = 'blue', height = '60px')`</p>
```{r}
tips
```
]

.pull-right[
<p style="text-align:center">`r fontawesome::fa('python', fill = 'gold', height = '60px')`</p>
```{python}
tips = r.tips; tips
```
]


---

## Le type des donnees

.pull-left[
<p style="text-align:center">`r fontawesome::fa('r-project', fill = 'blue', height = '60px')`</p>
On a un champ numerique, un champ entier et quatre facteurs
```{r}
str(tips)
```
]

.pull-right[
<p style="text-align:center">`r fontawesome::fa('python', fill = 'gold', height = '60px')`</p>
On a un champ numerique, un champ entier et quatre categories *pandas*
```{python}
tips.info()
```
]


---

## Agregats simples

.pull-left[
<p style="text-align:center">`r fontawesome::fa('r-project', fill = 'blue', height = '60px')`</p>
```{r}
tips %>% summarise(moy = mean(tip))
```
]

.pull-right[
<p style="text-align:center">`r fontawesome::fa('python', fill = 'gold', height = '60px')`</p>
```{python}
tips[["tip"]].mean()
```
]


---

## Agregats simples pour toutes les colonnes numeriques

.pull-left[
<p style="text-align:center">`r fontawesome::fa('r-project', fill = 'blue', height = '60px')`</p>
```{r}
tips %>% summarise_if(is.numeric, mean)
```
]

.pull-right[
<p style="text-align:center">`r fontawesome::fa('python', fill = 'gold', height = '60px')`</p>
```{python}
tips.mean()
```
]


---

## Application : % de valeurs manquantes par colonne

.pull-left[
<p style="text-align:center">`r fontawesome::fa('r-project', fill = 'blue', height = '60px')`</p>
```{r}
tips2 = tips; tips2[1,1] = NA;
# en R base : colMeans(is.na(tips2))
is.na(tips2) %>% as.data.frame %>% summarise_all(mean)
```
]

.pull-right[
<p style="text-align:center">`r fontawesome::fa('python', fill = 'gold', height = '60px')`</p>
```{python}
tips2 = r.tips2;
tips2.isna().mean().reset_index(name = "pct_na")
```
]


---

## Agregats par groupe

.pull-left[
<p style="text-align:center">`r fontawesome::fa('r-project', fill = 'blue', height = '60px')`</p>
On voit `2.62` au lieu de `2.625` car les *tibble* affichent 3 chiffres significatifs par defaut. Solutions : *options(pillar.sigfig = 7)* ou en rajoutant a la fin *%>% as.data.frame*.
```{r, message=FALSE}

tips %>% group_by(sex,smoker) %>% summarise(moy=mean(tip))
```
]

.pull-right[
<p style="text-align:center">`r fontawesome::fa('python', fill = 'gold', height = '60px')`</p>
```{python}
tips.groupby(["sex", "smoker"], observed = True)["tip"].mean().reset_index(name = "moy")
```
]


---

## Application : table de contingence

.pull-left[
<p style="text-align:center">`r fontawesome::fa('r-project', fill = 'blue', height = '60px')`</p>
```{r, message=FALSE}
# en bref : tips %>% count(sex, smoker, name = "freq")
tips %>% group_by(sex,smoker) %>% summarise(freq =n())
```
]

.pull-right[
<p style="text-align:center">`r fontawesome::fa('python', fill = 'gold', height = '60px')`</p>
```{python}
tips.groupby(["sex", "smoker"], observed = True).size().reset_index(name = "freq")
```
]


---

## Agregats multiples par groupe

.pull-left[
<p style="text-align:center">`r fontawesome::fa('r-project', fill = 'blue', height = '60px')`</p>

```{r, message=FALSE}
tips %>% group_by(sex,smoker) %>% summarise(moy=mean(tip), somme=sum(size))
```
]

.pull-right[
<p style="text-align:center">`r fontawesome::fa('python', fill = 'gold', height = '60px')`</p>
```{python}
tips.groupby(["sex", "smoker"], observed = True).agg(moy=('tip', 'mean'), somme=('size', 'sum')).reset_index()
```
]



---

## Agregats par groupe ajoutes dans la table initiale

.pull-left[
<p style="text-align:center">`r fontawesome::fa('r-project', fill = 'blue', height = '60px')`</p>
```{r}
options(pillar.sigfig = 7)
tips %>% group_by(sex,smoker) %>% mutate(moy=mean(tip))
```
]

.pull-right[
<p style="text-align:center">`r fontawesome::fa('python', fill = 'gold', height = '60px')`</p>
```{python}
tips["moy"] = tips.groupby(["sex", "smoker"], observed = True)["tip"].transform("mean");tips
```
]

```{python, eval=TRUE, echo=FALSE}
tips.drop(columns = "moy", inplace = True)
```


---

## Application : on filtre sur les pourboires au-dessus de la moyenne

.pull-left[
<p style="text-align:center">`r fontawesome::fa('r-project', fill = 'blue', height = '60px')`</p>

```{r}
tips %>% mutate(moy = mean(tip)) %>% filter(tip > moy)
```
]

.pull-right[
<p style="text-align:center">`r fontawesome::fa('python', fill = 'gold', height = '60px')`</p>
```{python}
tips["zero"] = 0;
tips["moy"]=tips.groupby("zero")["tip"].transform("mean")
tips.query('tip > moy')
```
]

```{python, eval=TRUE, echo=FALSE}
tips.drop(columns = ["zero", "moy"], inplace = True)
```


---

## Variante : agregats par groupe avec dictionnaire + mapping

.pull-left[
<p style="text-align:center">`r fontawesome::fa('r-project', fill = 'blue', height = '60px')`</p> 
En R on passe par un vecteur avec noms 
```{r}
vecteur = tips %>% group_by(day) %>% summarise(moy = mean(tip)) %>% tibble::deframe();vecteur
tips["moy"] = vecteur[as.character(tips$day)];tips
```
]

.pull-right[
<p style="text-align:center">`r fontawesome::fa('python', fill = 'gold', height = '60px')`</p> 
En Python on utilise un dictionnaire
```{python}
dico = tips.groupby("day", observed = True).tip.mean().to_dict();dico
tips["moy"] = tips.day.map(dico); tips
```
]
