---
title: Discretisation supervisee avec *smbinning*
output: 
  flexdashboard::flex_dashboard:
    theme: flatly
    orientation: columns
    vertical_layout: fill
---

```{r setup, include=FALSE}
knitr::opts_chunk$set( cache = TRUE)
```

```{r donnees, message=FALSE}
library("smbinning")
library("ggplot2")

discretise = smbinning(titanic::titanic_train ,
                       "Survived",
                       "Fare")
```

Column {data-width=100}
-----------------------------------------------------------------------
  
### **Lien entre la variable Fare et la cible Survived**
```{r violin_plots}
freq_cible = mean(titanic::titanic_train$Survived)
# les chances de survie augmentent avec le montant du billet
ggplot(titanic::titanic_train, aes(factor(Survived), Fare)) + geom_violin() + 
  ggtitle(paste0("Distribution des tarifs selon survie/deces (taux de survie : ",formattable::percent(freq_cible, digits = 0),")")) + coord_flip()
```

### **Frequence de chaque modalite creee**

```{r frequences}
smbinning.plot(discretise,option="dist",sub="Fare") 
```

Column {data-width=100}
-----------------------------------------------------------------------
  
### **Frequence de la cible pour chaque modalite creee**

```{r bien_classes}
smbinning.plot(discretise,option="goodrate",sub="Fare")
```


### **WoE de chaque modalite creee**
```{r WoE}
smbinning.plot(discretise,option="WoE",sub="Fare")
```

```
Note : WoE > 0 <=> Frequence cible > 38%
```

Column {data-width=300}
-----------------------------------------------------------------------
  
  
### **les indicateurs de qualite de la discretisation de la variable Fare** {data-height=130}
```{r tableau_IV}
dtf = discretise$ivtable
knitr::kable(dtf[dtf$Cutpoint != "Missing",])
```

### **Un peu de theorie (et de formules mathematiques avec LaTeX) : Weight Of Evidence, Information Value**

Le tableau d'indicateurs ci-dessus permet de se faire une idee de la qualite de la discretisation obtenue

- la colonne *PctRec* correspond au graphique des frequences des modalites, les colonnes *GoodRate* et *WoE* aux deux autres graphiques
- pour chaque modalite, l'indicateur WoE joue le meme role qu'un lift, mais il doit etre compare a 0 alors que le lift est compare a 1
- pour chaque variable qualitative, l'indicateur IV est positif, non majore et plus il est eleve, plus la variable est predictive de la cible.

Plus precisement, si on note $Y$ la variable cible de valeurs 0 et 1 et $X$ la variable explicative discretisee grace au package *smbinning*, de modalites *a*, *b* et *c*, alors on a les formules suivantes pour le Weight of Evidence et l'Information Value :

$$ WoE(i) = \log\left(\frac{P(X = i | Y = 1)} {P(X = i | Y = 0)}\right) = \log\left(\frac{\frac{P(Y = 1 | X = i)} {P(Y = 0 | X = i)}} {\frac{P(Y = 1)} {P(Y = 0)}}\right) \ et \ IV = \sum_{i = a,b,c}  \left( P(X = i | Y = 1) - P(X = i | Y = 0) \right) \log\left(\frac{P(X = i | Y = 1)} {P(X = i | Y = 0)}\right)$$
Le membre de  droite de la 1ere formule est le logarithme de *l'odds-ratio* ( = le coefficient de la modalite $i$ dans un modele de regression logistique). Si le WoE est positif cela indique que la modalite $i$ favorise l'apparition de la cible, s'il est negatif c'est le contraire.

On prend en compte le % d'individus qui prennent cette modalite $(= P(X=i))$ en multipliant le WoE par la quantite $P(X = i | Y = 1) - P(X = i | Y = 0)$, de cette facon on obtient un WoE pondere qui est toujours positif. Enfin on somme les WoE ponderes pour toutes les modalites de $X$ ce qui donne l'Information Value totale.

Pour info l'IV est utilisee dans les regressions logistiques de *credit scoring* et on a les regles empiriques suivantes.

Information Value	| Pouvoir de prediction
:-----------------:|:---------------:
  < 0,02	| 	inutilisable
0,02 a 0,1	| 	predicteur faible
0,1 a 0,3	| 	predicteur moyen
0,3 a 0,5	| 	predicteur fort
>0,5		| suspect, trop beau pour etre vrai

